臺灣高等法院高雄分院刑事判決　　　 100年度上易字第1259號
上　訴　人
即　被　告　楊億
上列上訴人因竊盜等案件，不服臺灣高雄地方法院100 年度易字
第1398號中華民國100 年11月9 日第一審判決（起訴案號：臺灣
高雄地方法院檢察署100 年度偵字第13371 號），提起上訴，本
院判決如下：
     主  文
上訴駁回。
     理  由
一、按不服地方法院之第一審判決而上訴者，須提出上訴書狀，
    並應敘述具體理由，上訴書狀未敘述上訴理由者，應於上訴
    期間屆滿後20日內補提理由書於原審法院。逾期未補提者，
    原審法院應定期間先命補正。但上訴書狀已敘述理由，惟所
    敘述者非屬具體理由，則屬不符上訴之法定程式，由第二審
    法院以其上訴不合法律上程式，判決駁回，不生定期命補正
    之問題，刑事訴訟法第350 條第1 項、第361 條、第362 條
    、第367 條定有明文。
二、次按上開所稱「上訴書狀應敘述具體理由」，係指須就不服
    之判決為具體之指摘而言，如僅泛稱原判決認事用法不當或
    採證違法、判決不公等，均非具體理由（法院辦理刑事訴訟
    案件應行注意事項第162 點參照）；復按所謂具體理由，必
    係依據卷內既有訴訟資料或提出新事證，指摘或表明第一審
    判決有何採證認事、用法或量刑等足以影響判決本旨之不當
    或違法，而構成應予撤銷之具體事由，始克當之（例如：依
    憑證據法則具體指出所採證據何以不具證據能力，或依憑卷
    證資料，明確指出所為證據證明力之判斷如何違背經驗、論
    理法則）；倘僅泛言原判決認定事實錯誤、違背法令、量刑
    失之過重或輕縱，而未依上揭意旨指出具體事由，或形式上
    雖已指出具體事由，然該事由縱使屬實，亦不足以認為原判
    決有何不當或違法者（例如：對不具有調查必要性之證據，
    法院未依聲請調查亦未說明理由，或援用證據不當，但除去
    該證據仍應為同一事實之認定），皆難謂係具體理由，俾與
    第二審上訴制度旨在請求第二審法院撤銷、變更第一審不當
    或違法之判決，以實現個案救濟之立法目的相契合，並節制
    濫行上訴」（最高法院97年度台上字第892 號判決意旨參照
    ）。是如上訴理由書狀並未依據卷內訴訟資料，具體指摘原
    判決認事用法有何違法或不當之情形，即屬上訴未敘述具體
    理由。
三、另按刑之酌減、量定及定執行刑等，為法院依實體法或程序
    法等相關規定，得依職權審酌、自由裁量之事項，不得任意
    指摘，必須具體表明原審判決所為自由裁量之行使，未合乎
    法律之目的，違背內部性界限，而屬權利濫用之違法，或違
    反比例原則、平等原則、公平正義等法則，始足當之，否則
    非屬具體理由，可逕由程序上予以駁回（最高法院71年3 月
    2 日71年度第3 次刑事庭會議決議三之意旨參照）。
四、本件上訴人即被告楊億（下稱被告）因犯竊盜罪，經原審
    判處有期徒刑伍月，如易科罰金，以新台幣壹仟元折算壹日
    在案。而被告於上訴期間之民國（下同）100 年11月21日向
    原審法院提出上訴狀，上訴理由略以：「被告因畏罪於警訊
    、偵查及原審矢口否認犯竊盜罪，今因甚感後悔上述竊盜犯
    行，爰具狀坦承，請鈞長明鑒。因被告以近海捕魚為生，無
    固定收入，且有無業妻子，及12歲、9 歲之稚齡子女待養，
    家累甚重，懇請酌減原審所處之刑，以利自新」等語。
五、經查：
  (一)被告楊啟億於100 年3 月12日凌晨2 時前之某時，前往郭碩
    雄所經營，位在高雄市○○區○○路15號之「曼越美養生館
    」消費，嗣於同日凌晨2 時10分許，於消費完畢準備離去之
    際，見擺設在上開養生館1 樓之神龕內，供奉純金之財神爺
    神像1 尊（重約1 兩，價值約新臺幣3 萬元），竟意圖為自
    己不法之所有，見無人注意之際，徒手竊取之等事實，已經
    原審調查證據後，綜合本件之各項事證，依日常生活經驗及
    論理法則，認被告有竊盜罪之犯行甚明，核原審事實之認定
    、證據之取捨、得心證理由等，均無違誤，亦無違反經驗與
    論理法則。被告上訴意旨已承認竊盜犯行，且未依據卷內資
    料具體指摘原審判決有何採證、認事違法或量刑不當之處，
    核被告此部分之上訴，顯未具備「上訴書狀應敘述具體理由
    」之要件甚明。
  (二)次查，原審就量刑部分，已審酌：「被告楊啟億正值青壯，
    不思以正當方式謀取財物，竊取他人之物品，冀得不法之財
    物，行為實屬不該，且犯後尚未與被害人郭碩雄和解，未見
    悔意，惟考量其所竊物品價值尚非甚鉅及其手段」等一切情
    狀，就刑法第57條所規定之量刑事由，均已詳加審酌，所量
    有期徒刑5 月，尚屬罪刑相當，核原審就量刑之裁量權行使
    ，合乎法律之目的，且未違背內部性界限，亦未有權利濫用
    之違法，或違反比例原則、平等原則、公平正義等法則，被
    告上訴意旨徒以「其以近海捕魚為生，無固定收入，且有無
    業妻子，及12歲、9 歲之稚齡子女待養，家累甚重，懇請酌
    減原審所處之刑，以利自新」云云，核均未針對原審量刑之
    裁量，具體指摘有何違法或不妥當而有應撤銷改判之理由，
    是被告此部分之上訴，核亦未具備「應敘述具體理由」之要
    件至明。
六、綜上所述，被告所提出之上訴理由，均非依據卷內既有訴訟
    資料或提出新事證，具體指摘原判決上開採證認事，有何足
    以影響判決本旨之不當或違法，而構成應予撤銷之具體事由
    ，依據首揭說明，被告所提之前述上訴理由，核與刑事訴訟
    法第361 條第2 項所稱「具體理由」顯非相當，其上訴顯屬
    違背法律上之程式，應由本院依同法第367 條前段、第372
    條規定，不經言詞辯論，判決如主文。
七、同案被告郭碩雄部分，另行審結。
據上論斷，應依刑事訴訟法第367 條前段、第372 條，判決如主
文。
中    華    民    國    100     年    12  月    20    日
                刑事第五庭  審判長法  官  曾永宗
                                  法  官  任森銓
                                  法  官  鍾宗霖
以上正本證明與原本無異。
不得上訴。
中    華    民    國   100    年    12    月    20    日
                                  書記官  陳武悅